【裁判字號】    99,花易,55
【裁判日期】    991130
【裁判案由】    詐欺
【裁判全文】
臺灣花蓮地方法院刑事判決              99年度花易字第55號
公  訴  人  臺灣花蓮地方法院檢察署檢察官
被      告  李彥
上列被告因詐欺案件，經檢察官提起公訴（99年度偵緝字第84號
），本院判決如下：
    主  文
李彥無罪。
    理  由
一、公訴意旨略以：緣吳佩萱（另經本院判處有期徒刑1 月確定
    ）可預見將金融機構帳戶之提款卡、存摺及密碼交付予不明
    人士使用，足以幫助他人提領獲取詐欺或恐嚇取財犯罪所得
    ，竟仍不違背其本意，基於幫助詐欺之未必故意，於民國95
    年11月8日前某日18 時許，在花蓮縣花蓮市○○路麥當勞速
    食店前華爾街大樓門口，將甫於95年6月27 日開立帳戶之中
    國信託商業銀行股份有限公司花蓮分行帳號為000000000000
    號帳戶提款卡及密碼交付予網路上認識僅一星期之被告李彥
    。被告旋於95年11月8 日前某日，在不詳地點將上開提款卡
    及密碼交付不明人士，作為詐騙集團恐嚇取財收受款項之工
    具。嗣該不明人士所屬詐騙集團成員即意圖為自己不法所有
    ，於95年11月8日11時30 分許，向黃鳳池佯稱為跑路兄弟，
    需要用錢，要求黃鳳池依指示匯款新臺幣3 萬元至上開吳佩
    萱所提供帳戶內，黃鳳池因查覺有異而未依指示匯款，因認
    被告涉犯刑法第346條第3項幫助恐嚇取財未遂罪嫌等語。
二、按犯罪事實應依證據認定之，無證據不得認定犯罪事實，刑
    事訴訟法第154條第2項定有明文。次按認定犯罪事實所憑之
    證據，雖不以直接證據為限，間接證據亦包括在內；然而無
    論直接或間接證據，其為訴訟上之證明，須於通常一般之人
    均不致有所懷疑，而得確信其為真實之程度者，始得據為有
    罪之認定，倘其證明尚未達到此一程度，而有合理之懷疑存
    在時，事實審法院復已就其心證上理由予以闡述，敘明其如
    何無從為有罪之確信，因而為無罪之判決，尚不得任意指為
    違法；又認定不利於被告之事實，須依積極證據，苟積極證
    據不足為不利於被告事實之認定時，即應為有利於被告之認
    定，更不必有何有利之證據（最高法院76年台上字第4986號
    、30年上字第816號1號判例參照）。
三、公訴意旨認被告涉犯上揭罪嫌，無非以：(一)被害人黃鳳池警
    詢時之證述、(二)證人吳佩萱於警詢及偵查中之證述、(三)吳佩
    萱之開戶資料及往來明細表等為主要論據。訊據被告則堅詞
    否認有將吳佩萱前開帳戶存摺、密碼、提款卡交付他人，並
    辯稱：伊與證人吳佩萱係在網路上認識，認識不到一星期就
    沒有再聯絡，伊沒有拿吳佩萱前揭帳戶交付他人，不知吳佩
    萱為何要指證伊等語。經查：
    (一)本案證人吳佩萱於95年6月27 日設立之前開帳戶，確實曾
      於95年11月8日11時30 分許，用供作為恐嚇被害人黃鳳池
      ，要求黃鳳池匯入款項之用，惟因黃鳳池未匯款致未得逞
      等情，有黃鳳池警詢筆錄、中國信託商業銀行股份有限公
      司98年9月25 日中信銀字第09822271211551號函附開戶資
      料、本院99年度花簡字第137 號刑事簡易判決分別在卷可
      稽，自堪信憑採。
    (二)證人吳佩萱固一再指證上揭帳戶係被告向其借用等語，惟
      此不僅為被告否認，且證人吳佩萱於偵查中證稱：伊與被
      告係在網路上認識一星期，因被告向伊表示帳戶無法使用
      ，所以伊未問清楚原因，想說既有多出來的帳戶，就交被
      告使用，所以在95年10、11月間將之交付予被告，並未收
      取對價，也沒有約定何時返還等語（參偵4664號卷第10頁
      、第20頁）。又本案證人吳佩萱上揭帳戶，係證人吳佩萱
      於95年6月27日前往申辦，迄證人吳佩萱所證稱於95年 10
      、11月間交付被告間，時間上僅短短4 月，其間並無任何
      使用紀錄，此有該帳戶往來明細表在卷可稽。再者，證人
      吳佩萱於警詢尚且證稱：只知交付之人叫「李彥」，不知
      如何聯絡。則證人吳佩萱在申辦上開帳戶未幾，即將重要
      又專屬性甚高之銀行帳戶、提款卡、密碼等物交付予僅認
      識一週，且除姓名外，對之一無所知之人，顯與常情有違
      。況證人吳佩萱當時亦因上開帳戶涉犯幫助詐欺、恐嚇取
      財罪為檢察官偵查中，且經檢察官詢以是否願意認罪時，
      以只是將帳戶借被告使用為辯（參偵4664號卷第20頁），
      顯見本案實已事涉證人吳佩萱己身利害關係，其對被告不
      利之指證是否可採，已非無疑。而本案除證人吳佩萱上開
      證述外，並無任何其他積極證據足以證明本案帳戶係經由
      被告交付不明之詐騙集團而用以詐騙恐嚇被害人，自難單
      憑有利害關係之證人吳佩萱之指證，即遽認被告有公訴意
      旨所指之幫助恐嚇取財犯行。
四、綜上所述，本案除有利害關係之證人吳佩萱之指證外，並無
    其他積極證據，足以證明被告確有檢察官所指提供本案證人
    吳佩萱帳戶而幫助不明詐騙集團恐嚇被害人之犯行，本罪疑
    唯輕之法則，自應為被告有利之認定，並為無罪之諭知，以
    免冤抑。
據上論斷，應依刑事訴訟法第301條第1項前段，判決如主文。
本案經檢察官陳玫琪到庭執行職務。
中    華    民    國    99    年    11    月    30    日
                  刑事第一庭  審判長  法  官  陳世博
                                      法  官  劉柏駿
                                      法  官  林恒祺
以上正本證明與原本無異。
如不服本判決應於收受送達後10日內向本院提出上訴書狀，並應
敘述具體理由。其未敘述上訴理由者，應於上訴期間屆滿後20日
內向本院補提理由書(均須按他造當事人之人數附繕本)「切勿逕
送上級法院」。告訴人或被害人如對於本判決不服者，應具備理
由請求檢察官上訴，其上訴期間之計算係以檢察官收受判決正本
之日期為準。
中    華    民    國    99    年    11    月    30    日
                                      書記官

司法院資訊處製作；財團法人民間司法改革基金會備份。
